最  高  行  政  法  院  裁  定
110年度上字第289號
上  訴  人  FORRESTA（中文姓名：卓長釧）

訴訟代理人  王寶明  律師
被 上訴 人  勞動部                                   
代  表  人  許銘春              
上列當事人間就業服務法事件，上訴人對於中華民國110年2月4
日臺北高等行政法院109年度訴字第1111號判決，提起上訴，本
院裁定如下：
　　主  文
上訴駁回。
上訴審訴訟費用由上訴人負擔。
　　理  由
一、按對於高等行政法院判決之上訴，非以其違背法令為理由，
     不得為之，行政訴訟法第242條定有明文。依同法第243條
    第 1項規定，判決不適用法規或適用不當者，為違背法令；
    而判決有同條第2項所列各款情形之一者，為當然違背法令
    。是當事人對於高等行政法院判決上訴，如依行政訴訟法第
    24 3條第1項規定，以高等行政法院判決有不適用法規或適
    用不 當為理由時，其上訴狀或理由書應有具體之指摘，並
    揭示該 法規之條項或其內容；若係成文法以外之法則，應
    揭示該法 則之旨趣；倘為司法院大法官解釋，則應揭示該
    解釋之字號 或其內容。如以行政訴訟法第243條第2項所列
    各款情形為理 由時，其上訴狀或理由書，應揭示合於該條
    項各款之事實。 上訴狀或理由書如未依此項方法表明，或
    其所表明者與上開 法條規定不合時，即難認為已對高等行
    政法院判決之違背法 令有具體之指摘，其上訴自難認為合
    法。 
二、事實概要:
　㈠被上訴人前以民國108年5月9日勞動發事字第1080660817號函
    （下稱108年5月9日聘僱許可）核准訴外人立昌人力仲介有
    限公司接續聘僱印尼籍上訴人卓長釧（FORRESTA）之申請，
    從事中印語翻譯工作。上訴人屬受聘僱從事就業服務法第46
    條第1項第8款至第11款規定工作之外國人，且其聘僱許可期
    限自108年5月2日起至111年5月2日止。
　㈡詎上訴人於109年4月18日凌晨4時45分許，在臺中市○○區○○路
    000號麥當勞店前，飲用含酒精成分之保力達後，於同日凌
    晨5時許，騎乘車牌號碼000-0000號普通重型機車上路，旋
    因其駕車行經臺中市○○區○○路與○○路交岔路口時，未依規定
    駛入來車道而為警攔檢盤查，測得其吐氣所含酒精濃度達每
    公升0.34毫克。上訴人因上開行為犯刑法第185條之3第1項
    第1款之不能安全駕駛動力交通工具罪，經臺灣臺中地方法
    院（下稱臺中地院）以109年度中交簡字第1014號刑事簡易
    判決判處有期徒刑2月，並諭知易科罰金折算標準。
　㈢嗣因訴外人與上訴人於109年5月21日合意終止聘僱關係，經
    被上訴人以109年5月29日勞動發事字第1090609591號函（下
    稱109年5月29日函）自聘僱關係終止日起廢止108年5月9日
    聘僱許可，並核准上訴人或訴外人應於文到後14日內至公立
    就業服務機構辦理外國人轉換雇主或工作，或擇由訴外人於
    徵得上訴人同意後，為上訴人辦理手續使其出國。
　㈣其後，臺中地院檢附上揭刑事簡易判決予內政部移民署中區
    事務大隊臺中市專勤隊（下稱臺中市專勤隊），該專勤隊再
    以109年5月27日移署中中勤字第1098205333號函檢附上開刑
    事簡易判決請被上訴人依權責卓處，被上訴人始悉上訴人有
    前揭犯不能安全駕駛動力交通工具罪，經法院判處罪刑之情
    事。
　㈤被上訴人因此認為上訴人所為已符合就業服務法第73條第6款
    及第74條第1項規定情形，應廢止上訴人聘僱許可並限期令
    上訴人出國，109年5月29函核准轉換雇主及工作之部分容有
    違誤，遂依行政程序法第117條、第118條、第121條、就業
    服務法第73條第6款、第74條第1項、雇主聘雇外國人許可及
    管理辦法第20條第4款、外國人從事就業服務法第46條第1項
    第8款至第11款工作資格及審查標準（下稱工作資格審查標
    準）第6條第2款等規定，以109年6月29日勞動發管字第1090
    510227號函（下稱原處分）撤銷109年5月29日函有關核准上
    訴人轉換雇主或工作部分，並命上訴人應於文到14日內由訴
    外人為其辦理手續使之出國，且不得再於我國境內工作。訴
    外人與上訴人均不服，提起訴願遭駁回，上訴人提起行政訴
    訟，再遭駁回，遂提起本件上訴。
三、上訴人對原判決上訴，主張：
  ㈠上訴人不符合就業服務法第73條第6款規定「違反其他中華民
    國法令，情節重大」之法定構成要件，原處分有判斷瑕疵之
    違法：
　　⒈上訴人之個案具體行為態樣屬於初次酒後駕車之犯罪行為
      ，並未造成其他人的身體或生命法益受損，犯後並坦承犯
      罪的情形，法官亦未依照刑法第95條規定對於上訴人諭知
      於刑之執行完畢或赦免後，驅逐出境。更何況，檢察官於
      最初偵查時即認為無須對上訴人施以強制處分，並准許易
      科罰金執行完畢等情，均足認定其所破壞法益程度並非重
      大，不符合就業服務法第73條第6款所規定之法定要件。
　　⒉由刑法第185條之3規範的行為態樣與所造成的法益侵害程
      度，可知刑法第185條之3第3項之罪所保護之法益最為重
      大，同條第2項次之，第1項最輕。而上訴人係犯刑法第18
      5條之3第1項第1款之不能安全駕駛動力交通工具罪，破壞
      保護之法益難認重大，故不符合就業服務法第73條第6款
      所定之法定要件。
　㈡被上訴人為原處分前未給予上訴人陳述意見之機會，有違反
    行政程序法第102條規定之違法情事：
　  ⒈被上訴人所為原處分之效力，不僅導致上訴人需於短時間
      內離開我國，且不得再於我國境內工作，自屬限制或剝奪
      上訴人權利之行政處分，依行政程序法第102條規定，即
      應於作成原處分前通知上訴人陳述意見。
　  ⒉惟查，原處分所依憑之資料，僅有內政部移民署之公文及
      臺中地院刑事判決，並未包含有被上訴人所屬勞動力發展
      署105年度第2次法規專家諮詢會議紀錄，就外國人是否符
      合就業服務法第73條第6款規定之審認原則中「對勞動關
      係之影響」、「違法次數」等要素，被上訴人亦自承「關
      於上訴人違法次數，被上訴人無法調查」。然被上訴人非
      不得以命上訴人陳述意見或函詢上訴人違規次數之管理機
      關，竟捨此不為，自有違反行政程序法第102條規定之違
      法情事。
　㈢本件原處分違法，訴願決定未予糾正，均應予撤銷。原判決
    疏未糾正，亦有不適用法則及適用法則不當之違法，應予廢
    棄，以符法治，並保障上訴人於我國之工作權利。
四、本院按：
　㈠上訴人雖以原判決違背法令為由提起本件上訴，惟查原判決
    已論明：
　　⒈由就業服務法第42條、第43條、第48條第1項、第73條及第
      74條第1項規定可知，如此嚴格管制對外國人之聘僱，除
      基於國家經濟發展需要而聘僱外國人工作，應為有效管理
      外，亦著眼於外國人之聘僱不得顯有妨礙本國人之就業機
      會，及對國內社會治安不得造成不利影響等立法目的，其
      使用之手段有助於該目的實現，且屬必要，尚與比例原則
      無違。至於就業服務法第73條第6款規定之「情節重大」
      ，其個案情節是否重大，應以該外國人行為違反我國法令
      所破壞法益是否重大，及個案具體行為態樣所破壞法益程
      度是否重大，二者綜合予以整體判斷，此非屬行政機關裁
      量範圍，其決定自應受行政法院全面性審查（本院109年
      度判字第468號判決意旨參照）。
　　⒉循刑法第185條之3之立法脈絡可知，立法者對於酒醉駕車
      行為，因其嚴重危及用路人之生命身體安全，乃採取嚴刑
      嚇阻手段，即使尚未造成他人死傷等實害，仍科以自由刑
      之制裁，並於數年間多次提高刑度，以期防範未然，顯見
      刑法第185條之3不能安全駕駛動力交通工具罪所保護者，
      係屬重大法益。故既以保護用路人之生命、身體安全等重
      要法益，而經立法者賦予高規格之制裁手段，即使未造成
      他人死傷等實害，仍應認上訴人犯行所破壞之法益係屬重
      大，是上訴人所稱刑法第185條之3第1項第1款所保護之法
      益並非重大法益乙節，並不可採。
　　⒊另檢察官得否對上訴人為強制處分或聲請刑事法院羈押，
      得否向刑事法院聲請簡易判決處刑，後續執行得否准予易
      科罰金；刑事法院得否以刑事簡易程序判決或諭知驅逐出
      境，刑法、刑事訴訟法均已明定法律要件，此等事項不僅
      法定要件與就業服務法第73條第6款(原判決誤載為第3款)
      所定要件不同，且屬檢察官或刑事法院依刑法、刑事訴訟
      法審酌判斷範疇，與被上訴人本於就業服務法是否仍許可
      外國人受聘僱於我國工作，須審酌之法定要件及情節有所
      不同，原處分自不受檢察官或刑事法院於刑事案件中對於
      上述事項判斷之影響，是上訴人此部分主張容有誤會，尚
      難憑採。上訴人雖又提出監察院調查報告以佐其說，然該
      調查報告所調查案件之具體情節，與本件上訴人違反我國
      法令之具體情節並不相同，亦難執該調查報告為有利之認
      定。
　㈡故核其上訴理由，無非重述其在原審提出而為原審所不採之
    主張、重申其一己之法律見解或於原審所未主張之事實，就
    原審所為論斷，泛言上訴人所為情節並非重大，原判決未審
    酌監察院之調查報告及考量外國人是否符合就業服務法第73
    條第6款規定之審認原則中「對勞動關係之影響」、「違法
    次數」等要素云云，而非具體表明其不適用法規、適用法規
    不當、或行政訴訟法第243條第2項所列各款之情形，難認對
    原判決之如何違背法令已有具體之指摘。至上訴意旨另稱原
    處分作成前並未命上訴人為陳述，有違行政程序法第102條
    之規定云云，惟查被上訴人係依臺中地院刑事有罪判決之客
    觀事實而作成原處分，其事實堪認客觀上明白足以確認，符
    合行政程序法第103條第5款之行政機關得不給予陳述之情事
    ，爰附此敘明。綜上，依首開規定及說明，應認其上訴為不
    合法。 　　
五、據上論結，本件上訴為不合法。依行政訴訟法第249條第1項
    前段、第104條、民事訴訟法第95條、第78條，裁定如主文
    。
中　　華　　民　　國　　110　 年　  11　  月　  25    日
                    最高行政法院第三庭
                        審判長法官　帥  嘉  寶
                              法官　林  玫  君 
                              法官　李  玉  卿
　　　　　　　　　　　　　　　法官  洪  慕  芳
                              法官　鄭  小  康
　
以  上  正  本  證  明  與  原  本  無  異
中　　華　　民　　國　　110　 年　  11　  月　  25    日
                              書記官　徐  子  嵐